臺灣高等法院臺中分院刑事判決　　　　　　　　　　九十一年度上訴字第九二號
　　上　訴　人　臺灣苗栗地方法院檢察署檢察官
　　被　　　告　乙○○
　　選任辯護人　李世才
右上訴人，因被告公共危險等案件，不服臺灣苗栗地方法院九十年度訴字第二九六號
，中華民國九十一年四月十一日第一審判決（起訴案號：臺灣苗栗地方法院檢察署九
十年度偵字第三八九０號），提起上訴，本院判決如左：
　　主      文
原判決關於過失致死暨定執行刑部分均撤銷。
乙○○因過失致人於死，處有期徒刑陸月，如易科罰金以參佰元折算壹日。
　　事      實
一、乙○○明知酒醉不能駕車，於民國（下同）九十年七月二十六日二十二時許，因
    飲用酒類，已不能安全駕駛動力交通工具（經原審判決有期徒刑二月，已確定）
    ，竟仍駕駛車號ＭＩ—八二二三號紅色自用小客車，沿省道台十三甲線苗栗縣苗
    栗市○○路由南往北方向行駛，於同日二十二時十分許，行經該路段台肥廠區旁
    ，因酒力發作及超速約以七、八十公里時速行駛（該路段速限為五十公里），並
    與不明之人所駕駛之深色寶馬（ＢＭＷ）自用小客車，雙方互不相讓爭搶車道，
    乙○○本應依速限標誌指示，按其當時情形並非不能注意車前狀況，隨時採取必
    要之緊急措施，竟疏未注意保持安全車距，嗣該寶馬轎車從左側超越ＭＩ—八二
    二三號自用小客車時，兩車發生擦撞，導致ＭＩ—八二二三號車右後側，碰撞同
    方向由丁○○駕駛車號ＭＭＸ—四五三號，後附載劉明彥之重型機車左側車身，
    造成丁○○及劉明彥人車倒地，機車往前刮地滑行約二十七公尺，ＭＩ—八二二
    三號車失控續向前滑行約二十五點八公尺，衝入對向車道，左前車頭撞及對向（
    由北往南方向）由陳錦祿（並未受傷）駕駛之車號ＰＩ—二三八二號自用小客車
    左前車頭後，再往前滑行約六十四點三公尺，撞上對向（由北往南方向）由彭國
    浩（並未受傷）駕駛之車號ＪＺ—七六０二號自用小客車方停住，導致丁○○兩
    側上肢肘部擦破傷、兩側膝部擦挫傷及劉明彥受傷，劉明彥經送往省立苗栗醫院
    急救無效，於同日二十三時五十分因頭胸部鈍力損傷不治死亡，經警抽血檢驗乙
    ○○血液中酒精濃度測試達每公升合一八八‧一毫克，換算成呼氣酒精濃度測試
    ，測定值為每公升０‧九四毫克，而查獲上情。
二、案經丁○○及劉明彥之父丙○○訴由臺灣苗栗地方法院檢察署檢察官相驗後，由
    該署檢察官自動檢舉偵查起訴。
　　理      由
一、訊據被告（下稱被告）乙○○，固坦承於上開時地酒後駕車，並發生車禍致人傷
    亡等情事，核與證人丁○○、陳英傑、陳錦祿及彭國浩證述之情節大致相符，並
    有道路交通事故調查報告表二紙、被告刑法第一百八十五條之三案件測試觀察紀
    錄表、苗栗縣警察局舉發違反道路交通管理事件通知單、行政院衛生署苗栗醫院
    生化測定檢驗結果、現場照片及檢察官履勘現場筆錄附卷可稽，事證至為明確，
    惟被告堅決否認有飆車競駛，致生公共危險之犯行，並於本院辯稱其車速僅有五
    、六十公里云云。經查：
(一)證人即機車騎士丁○○在警訊時及偵查中固證稱被告之車速約一百公里以上云云
    （參見相字卷八頁背面、三三頁背面），惟在原審時，經被告選任辯護人詰問以
    ：在被告汽車與伊機車踫撞之前，有無見過被告汽車，被告汽車曾否超越伊機車
    等問題時，均回答為：無。辯護人再詰以：既如此，你如何判斷被告車速，知否
    被告車速為多少時，丁○○即無言以對，答稱：我不知道被告車速有多少等語在
    卷（參見原審卷六六、六七頁），經核與客觀上之經驗法則相符。蓋被告之汽車
    既從未超越丁○○之機車，丁○○即未目睹被告駕車之速度，伊對被告駕車之速
    度自屬無從知悉，是丁○○在警訊時、偵查中證稱被告車速有時速一百公里以上
    云云，自屬不實之供證，不足採取，則公訴人依其不實之證言，逕認被告車速達
    時速一百公里云云，自嫌無據。又證人即目睹本案肇事經過之商人陳英傑，在原
    審時證稱：被告之車速大概只在時速七、八十公里左右，我沒有告訴另一證人鍾
    寶華說，被告跟ＢＭＷ互相飆車，我自己在偵查中也沒說過他們互相飆車，是Ｂ
    ＭＷ車車速很快，一直要超被告的車，ＢＭＷ一直要往旁邊超車，且一直踩煞車
    ，因ＢＭＷ車遭被告的車擋住等語（參見原審卷三九至四一頁）。而該證人在偵
    查中，亦僅陳稱二車車速很快，互不相讓等情，並未明確證稱被告之車速為何，
    亦未證稱二車相互超車（參見相字卷三二頁），自不能以在劃有雙黃線本即禁止
    超車之路段，被告之車擋住ＢＭＷ車，未讓ＢＭＷ車超車，即遽認該二車係競駛
    之狀態，蓋因二車始終一前一後，既從無互相超越，亦從無平行競速之情況，而
    被告之車速，依目睹全程之證人陳英傑上開證述，應僅時速七、八十公里左右，
    實與客觀上所謂飆車競速，動則時速上百公里之情形相異其趣，是由被告之車速
    及二車從未平行競速，亦從未互相超越，始終均只是二車一前一後等情以觀，本
    案應係被告之汽車在前擋住在後屢欲在禁止超車之雙黃線路段超車之ＢＭＷ汽車
    之情事而已，自不能因此遽認該二車有競駛之事實，此猶如吾人在高速公路或其
    他省道開車，常有欲快速超前之大車在後，而以按鳴喇叭或閃大燈等方式逼迫在
    前之小車讓路，並屢欲超越之情形雷同，是在後之大車如因此而強行超越，致發
    生車禍，則豈可反謂係二車競速駕駛之結果。
(二)被告於原審時供明，是因ＢＭＷ車快速在後逼迫，屢次似要追其車，又猛踩煞車
    ，致其不自覺中加快速度，其雖數次想讓ＢＭＷ超車，但對向車道一直都有來車
    ，ＢＭＷ也無法超過去，而路旁又有機車，其往路旁閃，想讓ＢＭＷ超過去，但
    又怕撞到機車，而把方向盤拉回，如此讓了幾次，ＢＭＷ都因對向有來車也無法
    超越等語在卷，且證人丁○○於本院九十一年六月二十四日調查時亦證稱「我的
    機車是在被告的前面」、「（你有沒有看到被告和ＢＭＷ的車飆車）沒有」等語
    （參見本院卷二九頁），足見被告當時確無與ＢＭＷ車競速之情形，自不能以被
    告駕車未讓ＢＭＷ車超車之故，向路旁閃邊數次而遽誤為係二車競速。又證人鍾
    寶華雖曾在偵查中證稱：二車好像在飆車云云（參見相字卷三二頁背面），惟經
    證人陳英傑在原審證稱伊並未向鍾寶華如此轉述，是鍾寶華所為之傳聞證言，已
    為陳英傑所否認，其傳聞證言自不得資為被告不利之證據，況鍾寶華亦在原審時
    證稱：係伊聽陳英傑所言，被告閃躲ＢＭＷ車數次，而ＢＭＷ車又一直要超越被
    告之車而猛踩煞車，自己想像好像在飆車，才會在偵查中稱二車好像在飆車，陳
    英傑並沒有告訴我他們在飆車等語在卷（參見原審卷四一頁），則證人鍾寶華在
    偵查中所證之二車在飆車云云，亦係證人自己猜測想像之詞，自不得資為被告不
    利之認定。另依被告於偵查中所供其車速很快（參見同上相字卷三五頁），復於
    本院所供陳上開車速，以及證人陳英傑所供，堪認被告當時之車速應有七、八十
    公里，至為顯明，是被告於本院上開所辯，自難採信。
(三)茲按，汽車駕駛人飲酒後其吐氣所含酒精成份超過每公升０‧二五毫克以上者，
    不得駕車，又行車速度，依標誌或標線之規定，無標誌或標線者，在市區道路，
    時速不得超過五十公里，在郊外道路時速不得超過六十公里。且駕駛人應注意車
    前狀況，隨時採取必要之安全措施，分別為道路交通安全規則第一百十四條第二
    款、第九十三條第一項第三款、第九十四條第三項分別定有明文。經查，被告肇
    事後之酒精測試值為每公升０‧九四毫克，此有衛生署苗栗醫院測定資料可據（
    參見相字卷十七頁），佐以該測試觀察紀錄表所載，顯見被告酒後已無法安全駕
    駛汽車，至為明顯，是被告駕車前自應注意上述道路交通安全規定，且為一般駕
    駛人所應知，則被告於上開時地駕駛自小客車，途經肇事地段，本應注意上開規
    定，且依當時天候路況又無不能注意之情形，竟疏未注意，猶以七、八十公里高
    速行駛，致在上址肇事，使被害人劉明彥因而受有頭胸部鈍力損傷而死亡，且造
    成丁○○兩側上肢肘部擦破傷、兩側膝部擦挫傷等情，亦經台灣苗栗地方法院檢
    察署檢察官督同法醫師相驗明確，有相驗屍體證明書、驗斷書及勘驗筆錄、診斷
    證明書在卷足憑（參見相字卷，偵查卷八頁），是被告有上開過失行為，至為明
    確。況且，經原審送請鑑定之結果，認定「乙○○酒精濃度過量駕駛自小客車，
    與不明車號之小客車在道路上競駛，致擦撞失控，為肇事原因」，此有台灣省竹
    苗區車輛行車事故鑑定委員會九十一年三月十一日鑑定意見書在卷可稽（參見原
    審卷五一頁），益見被告確有過失之情節。又被害人劉明彥、丁○○確因本件車
    禍死亡受傷，是該死亡受傷與被告之過失行為間，自有相當因果關係，亦堪認定
    。從而，本件事證明確，被告辯稱其車速有限云云，核係卸責之詞，難以採信，
    是其上開犯行，洵堪認定，應依法論科。
二、核被告所為，係犯刑法第二百七十六條第一項之過失致死罪、第二百八十四條第
    一項前段過失傷害罪。公訴人就過失致死犯行，雖未起訴，但與起訴之過失傷害
    罪間，有想像競合犯之裁判上一罪關係，自為起訴效力所及，本院應一併審理。
    被告所犯過失致死與過失傷害罪，乃一行為觸犯數罪名之想像競合犯，應從一重
    之過失致死罪處斷。此與判決確定之酒後駕車公共危險罪，所犯罪名不同，構成
    要件互異，應分論併罰。又被告係酒醉駕車肇事，應依道路交通管理處罰條例第
    八十六條第一項規定，加重其刑。原審經審理結果，認被告此部分罪證明確，予
    以論科，固非無見。但查，被告係酒醉駕車肇事，應依道路交通管理處理條例第
    八十六條第一項規定，加重其刑，原審未予加重，自有違誤。又被告酒後駕車之
    酒測值甚高，犯後亦有「明顯酒醉」跡象，事後且無法與被害人和解，本案亦無
    自首情事，則原審逕量處有期徒刑五月，自有失出之違誤。檢察官提起上訴，指
    摘被告有公共危險之相互競逐開車之犯行，固為無理由（詳如後敘），惟原判決
    此部分既有上開可議，即屬無可維持，應由本院就該部分暨定執行刑部分均撤銷
    改判。爰審酌被告之前科素行尚非卑劣、犯罪之手段、所生危害，犯後於本院審
    理時，已與死者家屬在苗栗縣公館鄉調解委員會達成調解成立，賠償二百二十萬
    元在案（參見本院卷五一頁），尚有悔意等一切情狀，量處如主文第二項所示之
    刑，並諭知易科罰金之折算標準，以示懲儆。
三、公訴意旨雖認本案被告另構成刑法第一百八十五條第二項之以他法致生往來之危
    險，因而致人於死之公共危險罪，固非無據。惟按，犯罪事實應依證據認定之，
    無證據不得推定其犯罪事實，為刑事訴訟法第一百五十四條所明文規定。本件公
    訴人所以認定被告在上開路段以時速約一百公里速度高速行駛云云，無非以証人
    丁○○在偵查中之証述，及證人陳英傑、陳錦祿、彭國浩等人之證述為據，然查
    ，證人丁○○乃騎乘機車在車禍肇事前，均行駛在被告汽車之前，被告之汽車始
    終未超越丁○○之機車等情，業據該證人於偵審中證稱在卷，則證人之機車既未
    超越汽車，又如何斷定在後之被告汽車之時速，是其所供述內容，應係臆測之詞
    ，自難遽信。又証人陳英傑則証稱被告車速約七、八十公里，參以陳英傑乃在路
    旁擺設地攤者，被告汽車就從其旁駛過，衡情其目測被告之車速應較為可採，況
    其於原審時，既未証稱被告在飆車，且證人丁○○在原審時，就被告選任辯護人
    之詰問，無從具體陳稱，則證人丁○○上開警訊及偵查中之車速證稱，更嫌無憑
    。再者，証人鍾寶華雖曾在偵查中證稱：二車好像在飆車云云，惟陳英傑在原審
    時證稱其並未向鍾寶華如此轉述，是鍾寶華所為之傳聞證言，亦不得資為被告不
    利之證據，況鍾寶華在原審時證稱：係其聽陳英傑所言，被告閃躲ＢＭＷ車數次
    ，而ＢＭＷ車又一直要超越被告之車而猛踩煞車，自己想像好像在飆車，才會在
    偵查中稱二車好像在飆車，陳英傑並沒有告訴我他們在飆車等語。是鍾寶華在偵
    查中所證之二車在飆車云云，亦係證人自己猜測想像之詞，自亦不得資為被告不
    利之證據。此外，陳錦錄彭國浩之偵查中證詞，均未供稱被告之車速為何，佐以
    被告上開於本院所供其車速約五、六十公里云云，參互以觀，被告當時之行車速
    度約為七、八十公里，洵堪認定，則依該路段雙向僅各一車道，被告且與另一部
    ＢＭＷ汽車，互不相讓而行駛中（即被告汽車在前不讓在後之ＢＭＷ車超越，Ｂ
    ＭＷ車又一直要超越被告之車而猛踩煞車），自難認被告有上開公共危險犯行，
    至為明顯，此外，公訴人別無起訴依憑可據，上訴書亦無客觀證據可採，顯見被
    告上開犯行，尚屬不能證明，惟公訴人認此部分與上開有罪部分，有裁判上一罪
    關係，爰不另為其無罪之諭知，併此敘明。
據上論斷，應依刑事訴訟法第三百六十九條第一項前段、第三百六十四條、第二百九
十九條第一項前段，刑法第二百七十六條第一項、第二百八十四條第一項前段、第五
十五條、第四十一條第一項前段，道路交通管理處罰條例第八十六條第一項，罰金罰
鍰提高標準條例第一條前段、第二條，判決如主文。
本案經檢察官甲○○到庭執行職務。
中      華      民      國　    九十一     年     八      月    十六　　日
                                臺灣高等法院臺中分院刑事第二庭
  　審判長法  官　羅　禮　政
                                    　　　　法  官　陳　欣　安
                                    　　　　法  官  蔡　聰　明
右正本證明與原本無異。
檢察官得上訴。
被告不得上訴。
如不服本判決應於收受送達後十日內向本院提出上訴書狀，其未敘述上訴之理由者並
得於提起上訴後十日內向本院補提理由書（均須按他造當事人之人數附繕本）。
　　　　　　　　　　　　　　　　　　　　　　書記官　郭  振　祥
中      華      民      國　    九十一     年     八      月    十九　　日
刑法第二百七十六條：
因過失致人於死者，處二年以下有期徒刑、拘役或二千元以下罰金。
從事業務之人，因業務上之過失犯前項之罪者，處五年以下有期徒刑或拘役，得併科
三千元以下罰金。
                                                                    　　Ｒ
